臺灣臺中地方法院刑事判決　　　　　　　　　　　　　九十三年度易字第四號
　　公　訴　人　臺灣臺中地方法院檢察署檢察官
　　被　　　告　甲○○
右列被告因詐欺案件，經檢察官提起公訴（九十二年度偵字第一四七○七號），本院
判決如左：
    主  文
甲○○共同意圖為自己不法之所有，以詐術使人將本人之物交付，處有期徒刑伍月，
如易科罰金，以佰元折算壹日。
    事  實
一、甲○○明知其於民國（下同）九十二年六月間以電話應徵工作之「中科企業股份
    有限公司」（下簡稱「中科公司」）係詐騙集團，竟與該不詳公司年籍姓名不詳
    之自稱「江先生」、職員「魏小姐」及不詳女子等人共同基於不法所有意圖及詐
    欺犯意，先將自己所有之臺中漢口路郵局帳戶（局號：○○二一三七─八，起訴
    書誤為○○二一三七─三號；帳號○三四三三五─六號）存摺、提款卡等於六月
    二十五日以快遞寄送予該集團作為犯罪工具，再於九十二年六月二十六日十九時
    四十五分許，先由該公司之「魏小姐」以電話聯絡乙○○（起訴書誤為林彬樹）
    ，佯稱該公司現有伴遊司機之工作機會，但因工作上使用公司之ＢＭＷ轎車，須
    乙○○提供自己之自用小客車為擔保云云。乙○○信為為真，遂於同月二十七日
    十時許駕駛伊所有車號八Ｋ─八三一九號自用小客車至臺中市○○○○道附近後
    ，與該公司聯絡，該公司之不詳女子即再向其詐稱：因公司停車場被砸，無法保
    管車輛，要求乙○○改以現金新臺幣（下同）十八萬元作為擔保，乙○○回答稱
    沒有現金，該女子即向乙○○詐稱：可以找有執照之當鋪典當車輛，公司會派甲
    ○○與其接洽等語，乙○○不疑有他，依言與甲○○會面後，甲○○即引導乙○
    ○至臺中市○○區○○路二段三０八號河南汽機車借款融資中心典當該車，得款
    十七萬九千元。嗣該公司某女子再以電話聯絡乙○○，要求伊至臺中市○○區○
    ○路二段一一一號新光三越百貨公司（下簡稱新光三越）地下室一樓，乙○○依
    言載甲○○前往。乙○○在該處公用電話續與該公司聯絡，由該公司自稱「江先
    生」之人接聽，「江先生」即向乙○○詐稱：須將保證金交付甲○○，再等候甲
    ○○帶客戶「陳小姐」下來交由乙○○伴遊云云，乙○○遂陷於錯誤，依言將典
    當車輛所得之十七萬九千元悉數交付甲○○。詎甲○○一去不返，乙○○久候不
    至，再以電話連絡甲○○，甲○○即拒絕接聽，嗣接通後並向乙○○聲稱打錯了
    云云，乙○○始知受騙。甲○○得手後，將上開金額中之十六萬二千元匯入上開
    帳戶，其餘一萬七千元則留作己用。經乙○○報警處理後，甲○○返還乙○○其
    中一萬一千元。
二、案經被害人乙○○訴由臺中市警察局第六分局報請臺灣臺中地方法院檢察署檢察
    官偵查起訴。
    理  由
一、訊據被告甲○○對於受僱於「中科公司」，並於上揭時、地受自稱「江先生」之
    人之指示，引導乙○○典當車輛，向其收取全部典當所得款項，續引導甲○○至
    新光三越地下室，嗣即先行離開，並將所得款項保留一萬七千元自用，其餘十六
    萬二千元匯入其之前寄交該公司之帳戶內等情均坦承不諱，惟矢口否認有何詐欺
    乙○○之故意，辯稱：伊亦係受僱於該公司從事工作，帳戶係提供公司作為匯入
    薪水之用，當日均依照公司之指示行事，乙○○在典當車輛時，伊尚擔任乙○○
    之保證人，可見伊無詐欺故意，伊亦受該公司詐騙云云。惟查：
（一）右揭受騙經過，業經告訴人乙○○於偵查及審判中指述甚詳，被告在偵查中亦
      自白稱不知「中科公司」之地址，不需上班打卡，平時僅須以電話聯繫等情，
      已然顯見該公司之行事與一般公司大不相同；而被告將存摺、提款卡寄至「中
      科公司」時，係諉稱託運人為「陳志明」，有偵卷第十八頁所附託連資料影本
      在卷可參，若係供發薪水之正當用途，而非供犯罪使用，何須使用假名？而被
      告既提供帳戶作為詐欺取財之工具，又出面引導乙○○前往當鋪典當車輛、向
      告訴人收取款項，參與詐欺取財之分工，再將贓款匯入自己提供公司之帳戶，
      並保留部分供己花用，與其所稱帳戶係匯入薪水之用途相悖，被告對於該公司
      詐騙乙○○一節，顯係知情。至於被告擔保證人一節，告訴人明確對此陳稱：
      「我進去當舖時，被告在外面等我，不進來，當舖老闆對我說這在臺中有發生
      過好幾件，你最好不要當了，並說最好找被告他們做保證人等語，後來我就請
      被告進來，當我的保證人。」等語（九十三年七月十三日審判筆錄），故被告
      擔任保證人一節，係出於乙○○之要求，而非出於被告之主動，被告若立時拒
      絕，告訴人必然起疑，被告在當時情形下，為取信於告訴人，當然不得不同意
      擔任保證人，否則詐欺即無法得逞。是以被告擔任告訴人之保證人一節，尚不
      足以作為對被告有利之認定，其辯稱無詐欺故意云云，顯係卸責之詞，無可採
      信。
（二）此外復有中國時報九十二年六月十四日廣告一則（被告於警訊中提供）、當票
      影本一紙、乙○○於典當時所簽立資料影本一紙、郵政存簿儲金簿（新領）影
      本一紙、中華郵政股份有限公司函所附之甲○○開戶資料及往來明細表等在卷
      可按，事證明確，被告犯行洵堪認定。
二、核被告甲○○所為，係犯刑法第三百三十九條第一項之詐欺取財罪。被告與「中
    科公司」之自稱「江先生」、職員「魏小姐」及不詳女子等人之間，有犯意之聯
    絡及行為分擔，均為共同正犯。爰審酌被告犯罪之動機、目的、手段，其詐得之
    金額非小，犯罪後雖否認犯行，惟均能遵傳到案，且畢竟已於警訊時返還告訴人
    一萬一千元，態度尚可等一切情狀，量處如主文所示之刑，並諭知易科罰金之折
    算標準。
據上論斷，應依刑事訴訟法第二百九十九條第一項前段，刑法第二十八條、第三百三
十九條第一項、第四十一條第一項前段，罰金罰鍰提高標準條例第一條前段、第二條
，判決如主文。
中      華      民      國      九十三      年    七    月    二十八    日
                              臺灣臺中地方法院刑事第六庭
                                  審判長法  官  夏一峰
                                        法  官  鄧敏雄
                                        法  官  林念祖
右正本證明與原本無異。
如不服本判決，應於送達後十日內向本院提出上訴狀（須附繕本），上訴於臺灣高等
法院臺中分院。
                                        書記官
中      華      民      國      九十三      年    七    月    二十八    日
附錄論罪科刑法條
刑法第三百三十九條第一項：意圖為自己或第三人不法之所有，以詐術使人將本人或
第三人之物交付者，處五年以下有期徒刑、拘役或科或併科一千元以下罰金。
